臺灣臺南地方法院民事裁定
111年度監宣字第236號
聲  請  人  乙○○    住○○市○○區○○路0段00號


非訟代理人  蘇正信律師
            蔡弘琳律師
            鍾旺良律師
相  對  人  丙○○  
非訴代理人  劉哲宏律師
            陳廷瑋律師
            李宜靜律師
上列聲請人聲請改定監護人事件，本院裁定如下：
    主  文
聲請駁回。
聲請程序費用由聲請人負擔。
    理  由
一、聲請意旨略以：受監護宣告之人甲○○○前經本院於民國110年
    5月5日以111年度監宣字第236號裁定（下稱前案監護宣告事
    件）宣告為受監護宣告之人，並指定監護人即相對人丙○○，
    以及指定會同開具財產清冊之人即林○龍，然相對人有下述
    不符甲○○○之最佳利益而顯不適任甲○○○監護人之情事：
    ㈠甲○○○之配偶林○舜早於90年11月間死亡，育有子女長子即
      相對人丙○○、次子即林○龍、參子林○億、長女林○鳳、及
      次女即聲請人乙○○等5人，惟相對人丙○○對甲○○○聲請監護
      宣告後，將之送至「詮恩老人長期照顧中心」就養，並未
      知會聲請人及林○億、林○鳳共同商議應如何監護、及有無
      將之送往長照中心就養之必要，如此草率已不符甲○○○之
      最佳利益。況甲○○○雖罹患失智症，惟症狀尚屬輕微，當
      時仍能辨認聲請人及林○億、林○鳳，而其原居住於○○市○○
      區○○街000號房屋，一般日常生活起居包括三餐、盥洗等
      均能自理，亦經常自行徒步或騎乘自行車外出購物，並與
      左右鄰居寒暄，除罹患輕微「痛風」外，並無其他重大疾
      病，林○億偶爾居住該處，並常關心甲○○○身體及生活所需
      ；且甲○○○是否願意離開原住處，遷入老人長照中心，丙○○並未得其同意，原裁定法院亦未訊問意願，亦有不符合
      甲○○○之最佳利益。甲○○○之家人(含丙○○、林○鳳、林○億)
      曾於110年4月9日、110年4月15日與甲○○○聊天談話時，甲○○○均強烈表示不願被送住養老院就養，乃丙○○竟違背甲○○○意願，約於110年11月間強將之送至詮恩長照中心就養
      ，自不符合甲○○○之最佳利益。
　　㈡甲○○○在詮恩長照中心就養，每月費用約為新臺幣(下同)2
      萬6,000元，而甲○○○自有存款50萬元(郵局存款至110年3
      月30日止，有122,023元；關廟農會存款至110年3月30日
      止，有384,395元）、及所有坐落臺南市○○區○○段000地號
      土地暨其上門牌號碼臺南市○○區○○街000號房屋（下合稱
      關廟區民權街房地）、及臺南市○○區○○段000000地號土地
      等不動產，以其存款數額，足以支應長照費用約19個月之
      久，乃丙○○竟聲請處分甲○○○之上開不動產，顯然欠缺急
      迫性，自不符合甲○○○之最佳利益，丙○○顯有不適任之情
      事。
  　㈢丙○○將甲○○○送入長照中心後，未曾探視，關心甲○○○是否
      適應生活，以盡人子孝道，亦顯有不適任監護人之原因。
    ㈣聲請人已與林○億、林○鳳共同商議，並推舉聲請人擔任監
      護人，林○億任會同開具財產清冊之人，以符合甲○○○之最
      佳利益。爰依民法第1113條準用第1106條之1第1項規定，
      聲請改定聲請人為甲○○○之監護人，並指定林○億為會同開
      具財產清冊之人等語。
二、相對人則以：
　　㈠聲請人如對於前案監護宣告事件宣告甲○○○為受監護宣告之
      人，並指定監護人即相對人丙○○，以及指定會同開具財產
      清冊之人即林○龍有意見，應該循抗告或者以再審的方式
      方為正確的救濟管道，而非聲請改定監護人，因為本件相
      對人從成為監護人之前都是親自照顧甲○○○，只是經一年
      時間，甲○○○的身體狀況已經大不如前，有由專業之養護
      機構24小時專人照顧之必要，才是對甲○○○最好之方式，
      因此相對人並沒有不符合甲○○○最佳利益或有顯不適任之
      情形。
　　㈡甲○○○入住「詮恩老人長期照顧中心」就養後，相對人即經
      常與女兒林○婷一同前去探視甲○○○，雖然探視僅記載林○
      婷，但相對人確實有探視甲○○○之事實。
　　㈢甲○○○所有之「關廟區民權街」房地及臺南市○○區○○段0000
      00地號土地均已於111年4月間出售，各出售之價金為650
      萬元、580萬元皆已存入甲○○○關廟郵局帳戶。
　　㈣綜上，相對人對於甲○○○之照護及財產之管理並無不當，且
      無不適宜擔任監護人之情形，是認甲○○○目前之照護狀況
      最適合其現時之需求，聲請人聲請顯無理由，請求駁回等
      語，資為抗辯。
三、按受監護宣告之人應置監護人。法院為監護之宣告時，應依
    職權就配偶、四親等內之親屬、最近1 年有同居事實之其他
    親屬、主管機關、社會福利機構或其他適當之人選定1 人或
    數人為監護人，並同時指定會同開具財產清冊之人。法院為
    前項選定及指定前，得命主管機關或社會福利機構進行訪視
    ，提出調查報告及建議。監護之聲請人或利害關係人亦得提
    出相關資料或證據，供法院斟酌。成年人之監護，除本節有
    規定者外，準用關於未成年人監護之規定。而有事實足認監
    護人不符受監護人之最佳利益，或有顯不適任之情事者，法
    院得依民法第1106條第1 項聲請權人之聲請，改定適當之監
    護人，不受第1094條第1項規定之限制，民法第1110 條、第
    1111條、第1113條及第1106條之1 第1 項分別定有明文。
四、經查：
    ㈠聲請人乙○○、相對人丙○○皆為甲○○○之子女，甲○○○前因失
      智症，經本院於110年5月5日以111年度監宣字第236號裁
      定宣告為受監護宣告之人，並指定監護人即相對人丙○○，
      以及指定會同開具財產清冊之人即林○龍，而前案監護宣
      告事件已於110年6月4日確定等情，有本院111年度監宣字
      第236號裁定在卷可按，堪以認定。
　　㈡聲請人主張相對人違反甲○○○之意願，亦未與甲○○○其他子
      女商議，即將甲○○○送至「詮恩老人長期照顧中心」就養
      ，且於甲○○○入住「詮恩老人長期照顧中心」後未探視甲○○○，有不適任監護人及甲○○○之最佳利益云云，然，甲○○○
      （24年11月3日生）現年87歲高齡，且於110年5月5日因患
      有重度失智症，且經臺灣省私立臺南仁愛之家精神鑑定，
      致不能為意思表示或受意思表示或不能辨識其意思表示之
      效果，而經本院以111年度監宣字第236號裁定宣告為受監
      護宣告之人，並指定監護人即相對人丙○○，以及指定會同
      開具財產清冊之人即林○龍，業如前述。又監護人對於受
      監護宣告之人負有護養療治甲○○○之身體及妥善為財產管
      理之職務。是以，相對人基於擔任監護人之權責，決定將
      甲○○○送至「詮恩老人長期照顧中心」就養，並無不妥善
      之情。況聲請人亦未提出甲○○○至「詮恩老人長期照顧中
      心」就養後，對於甲○○○之身體照護有何不利之相關事證
      ，再審酌相對人提出甲○○○於「詮恩老人長期照顧中心」
      就養生活之照片（見本院卷第141-144頁），甲○○○衣著乾
      淨，臉上浮有笑容、有精神，可坐立用餐等情以觀，甲○○○於「詮恩老人長期照顧中心」就養並無不利之處。至於
      聲請人主張甲○○○並不願意至「詮恩老人長期照顧中心」
      就養，所提談話錄音時間為110年4月間，係在甲○○○於110
      年5月5日經本院裁定宣告為受監護宣告之人之前，顯不足
      推認甲○○○於受監護宣告後，仍無至「詮恩老人長期照顧
      中心」就養之必要，聲請人之主張並不可採。
  　㈢聲請人主張相對人丙○○將甲○○○送入長照中心後，未曾探視
      ，關心甲○○○是否適應生活，以盡人子孝道，亦顯有不適
      任監護人之原因。惟以甲○○○入住「詮恩老人長期照顧中
      心」就養後，於生活及身體部分均不利之處，業如前述，
      且相對人於甲○○○入住「詮恩老人長期照顧中心」就養後
      ，亦有相對人之女兒林○婷探視之相關紀錄等情，有臺南
      私立詮恩老人長期照顧中心函覆本院在卷（見本院卷第95
      -99頁）可佐，相對人辯以經常與女兒林○婷一同前去探視
      甲○○○，與上開函覆內容，並無齟齬，尚屬可採。
　  ㈣聲請人主張甲○○○仍有現金存款足應付每月生活開銷，竟將
      甲○○○所有關廟區民權街房地及臺南市○○區○○段000000地
      號土地等不動產出售，顯然欠缺急迫性，自不符合甲○○○
      之最佳利益，丙○○顯有不適任之情事。而相對人擔任甲○○○之監護人，甲○○○入住「詮恩老人長期照顧中心」就養，
      每月確有數萬元之相關生活、醫療支出，有相對人提出甲○○○每月生活開銷之帳薄記錄在卷（見本院卷第225-359頁
      ）可稽，相對人以甲○○○生活所需，認有代理出售甲○○○所
      有關廟區民權街房地及臺南市○○區○○段000000地號土地等
      不動產之必要，且經本院以110年度監宣字第640號裁定許
      可在案，相對人依本院之裁定許可予以處分上開不動產，
      自無不法。且相對人於111年4月間出售甲○○○所有之「關
      廟區民權街」房地及臺南市○○區○○段000000地號土地所得
      之價金，已分別於111年5月11日、同年6月7日匯至甲○○○
      所申設之關廟郵局帳戶內各5,586,782元、6,160,675元及
      相對人提出之不動產買賣契約等在卷（見本院卷第207-21
      3、369頁）可參，又甲○○○上開申設之關廟郵局帳戶內迄1
      11年8月15日止，尚有餘款11,483,272元（本院卷第369頁
      ），顯示上開不動產所出售之價金仍大部分留存於甲○○○
      帳戶內，聲請人亦未提出相對人有何不當運用甲○○○財產
      之情形，聲請人單以相對人出售上開不動產，逕認相對人
      有何不適任監護人，亦未可採。
五、綜上所述，聲請人所舉各項事證，不足證明由相對人擔任甲○○○之監護人，有不符甲○○○之最佳利益，或有顯不適任之情
    事，是本件並無改定監護人之原因與必要，聲請人本件聲請
    為無理由，應予駁回。
六、本件事證已臻明確，兩造其餘攻擊防禦方法及舉證，經審酌
    認均與本件裁定結果無影響，爰不逐一論駁，併此敘明。
七、依家事事件法第164 條第3 項，裁定如主文。
中　　華　　民　　國　　111 　年　　11　　月　　29　　日
                  家事法庭  法  官  陳文欽
以上正本係照原本做成。
如對本裁定抗告須於裁定送達後10日內向本院提出抗告狀，並繳
納裁判費新台幣1,000元。
中　　華　　民　　國　　111 　年　　11　　月　　30　　日
                            書記官  易佩雯